【裁判字號】    95,簡上,313
【裁判日期】    951229
【裁判案由】    詐欺
【裁判全文】
臺灣臺北地方法院刑事判決             95年度簡上字第313號
    上  訴  人  臺灣臺北地方法院檢察署檢察官
    被      告  甲○○
上開上訴人因被告詐欺案件，不服本院於中華民國九十五年十月
十一日所為九十五年度簡字第二九六三號第一審判決（聲請簡易
判決處刑案號：九十五年度偵緝字第一四五七號），提起上訴，
本院合議庭為第二審判決如下：
    主  文
上訴駁回。
    事  實
一、甲○○雖能預見提供自己之帳戶供他人使用可能係供他人作
    為詐欺犯罪之用，因積欠地下錢莊款項而無力償還，竟基於
    幫助他人實施詐欺之不確定故意，於民國九十四年十月某日
    ，在位於臺北縣三重市住處，將其以自己年籍資料所開立誠
    泰商業銀行仁愛簡易型分行（帳號為0000000000
    000000000號之存摺、提款卡及密碼交付與真實姓
    名姓名年籍不詳綽號「發哥」、「胖哥」之成年男子（下稱
    「發哥」、「胖哥」）供作存提款及匯款使用，幫助「發哥
    」、「胖哥」等人為詐欺犯行，嗣經「發哥」、「胖哥」於
    九十四年十一月二十六日下午一時五十分許，先假藉岡山郵
    局服務人員名義致電乙○○佯稱：有財政部寄發之掛號信遭
    退回，要求乙○○與財政部人員聯絡等語，再假藉財政部王
    課長名義向去電之乙○○詐稱：當天為退稅金之最後一天而
    要求乙○○按指示操作提款機等語，而使乙○○陷於錯誤依
    指示操作提款機，將新臺幣一萬零二百零九元匯入甲○○所
    開立之上開帳戶內，乙○○於匯款完畢後雖發覺有異，並即
    報警處理，然前開款項已於同日遭跨行提領一空。
二、案經臺北市政府警察局大安分局報請臺灣臺北地方法院檢察
    署檢察官偵查起訴（聲請簡易判決處刑書誤繕為乙○○提起
    告訴）。
    理  由
一、上開犯罪事實，業據被告甲○○於偵查及本院審理中坦白承
    認，核與證人乙○○於警詢之陳述相符，並有交易明細表、
    誠泰商業銀行存款業務往來申請書、開戶約定書、帳戶存提
    交易明細查詢等資料在卷可資佐證，被告自白與事實相符，
    本件事證業已明確，被告犯行堪以認定。
二、查被告行為後，刑法業經立法院通過修正，於九十四年二月
    二日經總統公布修正，並自九十五年七月一日生效，就刑法
    第三百三十九條第一項罰金刑部分，因刑法第三十三條第五
    款之修正，上開規定法定刑之最低法定刑度提高為新臺幣一
    千元，經比較上開法律變更之情形，以九十五年七月一日修
    正生效前之規定對於被告較為有利，依據修正後刑法第二條
    第一項前段之規定，即應適用九十五年七月一日修正生效前
    之上開刑法規定，合先敘明。至於幫助犯之規定，新法雖將
    原規定「幫助他人犯罪者，為從犯」修正為「幫助他人實行
    犯罪行為者，為幫助犯」，將幫助犯原採共犯從屬性說之立
    場修正改採限制從屬性，然因本案無論適用新法或舊法，被
    告之行為均構成幫助犯，應直接適用新法，併此敘明。
三、被告與「發哥」、「胖哥」等人並無共同實施詐欺犯罪之犯
    意聯絡或行為分擔，僅基於幫助詐欺之意思而參與，係供「
    發哥」、「胖哥」等人助力促其詐欺犯行之實現，應為幫助
    犯，核被告所為，係犯刑法第三百三十九條第一項之幫助詐
    欺取財罪。而被告係基於幫助之犯意而為詐欺構成要件以外
    之行為，係修正後刑法第三十條第一項所定之幫助犯，依修
    正後刑法第三十條第二項之規定減輕其刑。原審依據刑事訴
    訟法第四百四十九條第一項前段、第三項、第四百五十四條
    第二項、刑法第二條第一項前段、九十四年二月二日修正公
    布第三百三十九條第一項、第二十八條、第三十條第一項、
    第二項、第四十一條第一項前段、罰金罰鍰提高標準條例第
    一條前段、九十五年五月十七日修正公布前罰金罰鍰提高標
    準條例第二條，現行法規所定貨幣單位折算新臺幣條例第二
    條，並審酌被告所為影響社會正常交易安全，增加被害人尋
    求救濟之困難及使犯罪追查趨於複雜，且被告因經濟困窘及
    思慮欠周而為本案行為，且犯後已坦承犯行、犯罪動機、目
    的、手段、生活狀況、智識程度暨犯罪後態度等情狀，量處
    被告有期徒刑三月，並依據修正前之刑法第四十一條第一項
    前段規定諭知如易科罰金，以銀元三百元即新臺幣九百元折
    算一日之折算標準，除原判決引用法條部分「刑法第二條第
    一項前段」應更正為「修正後刑法第二條第一項前段」、「
    九十四年二月二日修正公布第三百三十九條第一項」應更正
    為「第三百三十九條第一項」、「第三十條第一項、第二項
    」應更正為「修正後第三十條第一項、第二項」、「第四十
    一條第一項前段」應更正為「修正前第四十一條第一項前段
    」、「罰金罰鍰提高標準條例第一條前段」應更正為「刑法
    施行法第一條之一」外，餘經核認事用法均無違誤，量刑亦
    屬妥適，公訴人雖以原審判決載明刑法第三百三十九條第一
    項為九十四年二月二日修正公布係屬錯誤為由提起上訴，然
    原審判決此部分顯為誤植而經本院更正如上所述，自難認本
    案有何撤銷之事由，公訴人提起本件上訴，難認為有理由，
    應予駁回。
三、按被告經合法傳喚，無正當之理由不到庭者，得不待其陳述
    ，逕行判決，刑事訴訟法第三百七十一條定有明文；又依同
    法第四百五十五條之一第一項、第三項之規定，上訴人對簡
    易判決有不服者，得上訴於管轄之第二審地方法院合議庭，
    並準用同法第三編第一章及第二章之規定。是以本件被告經
    本院合法傳喚，無正當理由不到庭，爰不待其陳述，逕行判
    決，併此敘明。
據上論斷，應依刑事訴訟法第四百五十五條之一第一項、第三項
、第三百七十一條、第三百六十八條，判決如主文。
本案經檢察官廖舒屏到庭執行職務
中    華    民    國    95    年    12    月    29    日
                        臺灣臺北地方法院刑事第八庭
                            審判長法  官  陳德民
                                  法  官  陳芃宇
                                  法  官  唐于智
上正本證明與原本無異。
不得上訴。
                                  書記官  李玟郁
中    華    民    國    96    年    1     月    2     日


司法院資訊處製作；財團法人民間司法改革基金會備份。
